【裁判字號】    92,易,150
【裁判日期】    920630
【裁判案由】    妨害自由等
【裁判全文】
臺灣桃園地方法院刑事判決                          九十二年度易字第一五號
    公  訴  人  臺灣桃園地方法院檢察署檢察官
    被      告  甲○○
    選任辯護人  陳傳中律師
                郭啟榮律師
右列被告因妨害自由等案件，經檢察官提起公訴（九十一年度偵字第二０四三四號）
，本院判決如左：
    主  文
甲○○共同連續以強暴使人行無義務之事，處有期徒刑捌月。
    事  實
一、甲○○前於民國八十年間，先後因賭博案件，分別經臺灣臺北地方法院、臺灣板
    橋地方法院判處有期徒刑三月、罰金三千元，於八十年十二月二十六日、八十一
    年一月三十一日分別執行完畢，又於九十一年九月間，因賭博案件，經本院判處
    拘役三十日（均不構成累犯），詎仍不知悔改，與丁○○及姓名年籍不詳綽號「
    阿源」成年男子基於賭博犯意聯絡（賭博部分未據起訴），由甲○○及「阿源」
    提供電動賭博機具小瑪莉擺設在丁○○所經營位於桃園縣新屋鄉○○○路○段五
    七五號公眾得出入場所之檳榔攤內，雙方約定損益均分；九十一年六月二十二日
    某時，甲○○與「阿源」因擺設賭博電玩利益糾紛，竟夥同七、八名姓名年籍不
    詳之成年男子基於概括之犯意聯絡，至上開丁○○所經營之檳榔攤欲向丁○○索
    債，適丁○○外出，甲○○及「阿源」等人即向當時在場之丙○○強稱丁○○欠
    其債務新台幣（下同）七萬五千元，如不償還，即欲搬走店內之卡拉ＯＫ設備並
    欲對其家人不利，以此脅迫方法強制丙○○簽發如附表編號一至十五所示每張五
    千元之本票十五張，丙○○迫於情勢，無奈簽發並按期給付取回全部本票（經折
    扣後僅支付七萬元）；九十一年十月四日，丁○○之檳榔攤內所擺設之賭博電玩
    為賭客押中五萬六千元，依原約定之損益分擔比例，甲○○及「阿源」等應分擔
    二萬六千元（扣除交際費），丁○○乃於翌日（五日）前往甲○○住處索討，甲○○表示應由「阿源」與其處理，丁○○悻然返回其檳榔攤，未久，甲○○與「
    阿源」竟復夥同七、八名不詳姓名之成年男子至檳榔攤，除毆打丁○○，致其受
    有「右脛、腓骨近端骨折」之傷害（傷害部分經檢察官不另為不起訴處分）外，
    復毀損其檳榔攤內之玻璃，足以生損害於丁○○（毀損部分業據撤回告訴），並
    以丁○○又積欠渠等七萬五千元為由，承上犯意，強令丁○○簽發如附表編號十
    六，金額七萬五千元之本票一紙，並強扣其國民身分證以為擔保，以此強暴方法
    使人行無義務之事，嗣丁○○報警，甲○○經警通知到場，並將所持之本票及國
    民身分證交予警員，始知上情。
二、案經被害人丁○○訴由桃園縣警察局楊梅分局報請臺灣桃園地方法院檢察署檢察
    官偵查起訴。
    理  由
一、訊據被告甲○○矢口否認有毀損及妨害自由犯行，辯稱：伊並無強迫告訴人丁○○簽發本票，亦未扣留其國民身分證，伊交予警員之本票及國民身分證係「阿源
    」所轉交，本件純係告訴人與「阿源」間之債務糾紛云云。惟查：被告與綽號「
    阿源」之成年男子與告訴人丁○○，基於賭博之犯意，由被告及綽號「阿源」成
    年男子在告訴人丁○○所經營位於桃園縣新屋鄉○○○路○段五七五號公眾得出
    入之場所檳榔攤內擺設電動賭博機具小瑪莉，雙方約定損益均分，向來無事，惟
    九十一年六月二十二日某時，被告及綽號「阿源」成年男子竟夥同七、八名不詳
    姓名成年男子至檳榔攤欲向告訴人丁○○索債，適告訴人丁○○外出，被告及綽
    號「阿源」成年男子即向當時在檳榔攤看店之被害人丙○○稱告訴人丁○○欠其
    七萬五千元，要其還債，如不簽立本票即取走店內之卡拉ＯＫ伴唱機及欲對其家
    人不利，以此脅迫方法強令被害人丙○○簽立每張金額五千元，如附表編號一至
    十五號合計七萬五千元之本票十五張，被害人丙○○迫於被告及綽號「阿源」等
    人之淫威，無奈簽發（其中本票上之到期日及金額為綽號阿源男子所寫，發票人
    為被害人丙○○所簽，而發票日及發票人住址以綠色墨水所寫者，則為被告所為
    ），並按期給付取回全部本票（經折扣後僅支付七萬元）；九十一年十月四日，
    被告所擺設之賭博電玩小瑪莉為賭客押中五萬六千元，依原定之損益分配比例，
    被告及綽號「阿源」成年男子應分擔二萬六千元（告訴人丁○○稱已扣除交際費
    ），告訴人丁○○遂於翌日（五日）前往被告住處索討，詎被告表示應由綽號「
    阿源」成年男子與其處理，告訴人丁○○乃返回其檳榔攤，未久，被告及綽號「
    阿源」成年男子即夥同七、八名姓名不詳成年男子再至檳榔攤，除毆打告訴人丁○○及毀損其檳榔攤外，並以告訴人丁○○積欠其七萬五千元為由，強令告訴人
    丁○○簽發如附表編號十六，金額七萬五千元之本票一紙並強扣其國民身分證，
    嗣告訴人丁○○報警查辦，被告除經警通知到場並將所持有之本票及國民身分證
    交付警員外，於檢察官起訴，本院審理期間更要求被害人丙○○不得到庭為證等
    情，業據告訴人丁○○及證人丙○○、許錦章到庭指證歷歷，並有本票十六張、
    現場照片及診斷證明書在卷可稽，經本院勘驗被害人丙○○所提出之如附表編號
    一至十五號之本票十五張，依票上記載之筆跡及所使用之原子筆墨水，可明顯分
    辨出係由三種不同之筆跡及墨水所寫，此與被害人丙○○所證：本票上之到期日
    及金額係由綽號「阿源」男子所寫，因伊寫字太慢，在簽發本票時，被告有幫忙
    簽寫發票日及地址等情相符，按告訴人丁○○與被告及綽號「阿源」成年男子，
    共同擺設賭博電玩，原係賭博罪嫌之共犯，彼此之利害關係原屬一致，被告與綽
    號「阿源」成年男子苟無以上開傷害、毀損等強暴方法，強令告訴人丁○○簽發
    本票，告訴人丁○○應無可能自曝其短而自承其賭博犯嫌，且被害人丙○○與被
    告及綽號「阿源」成年男子間原無怨隙，被告及綽號「阿源」成年男子如未以上
    開脅迫方法，強令其簽發本票，被害人丙○○亦無可能虛構事實而妄為指證，且
    參以告訴人丁○○及證人丙○○到場證述之內容，彼此亦相互吻合，並無矛盾之
    處，因之，告訴人丁○○及證人丙○○之證詞，自屬可信；又告訴人丁○○及證
    人丙○○證稱被告第一次強制行為之時間為九十一年六月間，而依附表編號一至
    十五所示本票，均係同日簽發，依票上所載之發票日為九十一年六月二十二日，
    應可推知其正確之日期應為九十一年六月二十二日。又被告雖另辯稱告訴人丁○○之本票及國民身分證係綽號「阿源」成年男子所轉交，伊僅係單純將「阿源」
    所轉交之本票及身分證交付警方云云，然查，被告確有與綽號「阿源」成年男子
    及其他不詳成年男子先後二次至告訴人檳榔攤，強令被害人丙○○及告訴人簽發
    本票之事實，已如前述，且被告既稱與綽號「阿源」成年男子熟識，然對於「阿
    源」究為何人？是否即是告訴人所提名片上之「己○○」？始則陳稱不知其真實
    姓名及住址，繼之改稱「阿源」住在其住處附近，就是偵查時為其交保之具保人
    戊○○云云，被告前後供述不一，閃爍其詞，欲圖脫罪，甚為明甚，經本院查全
    國僅一人姓名為己○○，有戶役政資料查詢單一份在卷可稽，而己○○及戊○○
    經本院分別傳喚到庭，經告訴人指認結果，均非當日之「阿源」之人，被告不欲
    供出真正「阿源」之人供告訴人丁○○指認，亦屬顯然，又告訴人丁○○之國民
    身分證及本票確為被告經警通知到場，在派出所時除坦承確有夥同他人共八、九
    人至告訴人處找麻煩，並將所持之本票及國民身分證交予警員等情，已據證人即
    警員許錦章到庭證述在卷，益證告訴人丁○○之指訴乃信而有徵，被告空言否認
    犯行，委無可採。末查，告訴人丁○○於警訊時，雖陳稱係因向被告索討購買魚
    缸之欠款二萬六千元，被告不惟不還並且夥同玉山融資公司老闆（秋源）帶八人
    至其住處，強迫其簽本票七萬五千元及扣身分證等語，然告訴人丁○○既係因擺
    設賭博電玩而欲向被告索討應分擔之損失二萬六千元，則告訴人丁○○於警訊時
    ，不願具體指稱該二萬六千元係賭博之應分擔損失，衡情亦屬可能，尚不能以告
    訴人丁○○於警訊之證詞，即據謂其與被告或綽號「阿源」成年男子間僅係單純
    之魚缸買賣債務糾紛，又證人即被告之配偶乙○○雖到庭證稱告訴人丁○○有於
    九十一年十月五日有至被告住處找被告借錢，之後告訴人丁○○先走，被告有出
    去一下就回來了，之後就沒有再出去了等語，然當日告訴人丁○○確有先至被告
    住處，為不爭執之事實，被告外出後究前往何處？又發生何事？證人乙○○並未
    在場，因之其證言尚不足為被告有利之認定。本件事證明確，被告犯行堪以認定
    ，應予依法論科。
二、核被告所為，係犯刑法第三百零四條第一項之強制罪。被告與綽號「阿源」成年
    男子及其他不詳姓名成年男子七、八人間，有犯意聯絡與行為分擔，均為共同正
    犯，被告先後二次之強制行為，時間緊接，方法相同，所犯構成要件相同之罪，
    顯係基於概括犯意為之，應依刑法第五十六條規定，論以情節較重之以強暴使人
    行無義務之事連續犯一罪，並加重其刑。公訴人雖未就被告九十一年六月二十二
    日之強制犯行起訴，惟未起訴部分與起訴部分既有連續犯裁判上一罪關係，為起
    訴效力所及，本院自應併予審理。爰審酌被告犯罪之動機、目的、手段、所生之
    危害，及犯罪後猶不知悔悟，否認犯行等一切情狀，量處如主文所示之刑。
三、被告夥同綽號「阿源」成年男子及其餘不詳姓名成年男子七、八人共同毀損告訴
    人檳榔攤內之玻璃，所犯刑法第三百五十四條毀損罪部分，已據告訴人丁○○撤
    回告訴，原應為不受理判決，惟公訴人以此部分與前開有罪部分有牽連犯裁判上
    一罪關係，爰不另為不受理判決。至被告與綽號「阿源」成年男子及其餘不詳姓
    名成年男子七、八人共同傷害告訴人丁○○部分，雖據告訴人丁○○於警訊時提
    出告訴，惟經檢察官以不能證明告訴人丁○○確有遭打傷之事實，就被告所涉傷
    害部分未予起訴，惟查，九十一年十月五日被告確有夥同綽號「阿源」成年男子
    及其餘不詳姓名成年男子七、八人共同毆打告訴人丁○○，告訴人丁○○遭毆傷
    後，為怕被告等人再去尋仇，因此始躲到苗栗醫院就診等情，已據告訴人丁○○
    指訴歷歷，並有署立苗栗醫院載明「右脛、腓骨近端骨折」之診斷證明書一份在
    卷可稽，被告夥同其餘之人共同傷害告訴人之事實固堪認定，惟該傷害部分並未
    經檢察官起訴，即無訴之存在，雖告訴人於本院審理時，表示願原諒被告及陳明
    撤回告訴之旨，然既無訴之存在，自無受理不受理之問題，併予敘明。
據上論斷，應依刑事訴訟法第二百九十九條第一項前段，刑法第二十八條、第五十六
條、第三百零四條第一項，罰金罰鍰提高標準條例第一條前段，判決如主文。
本件經檢察官張啟聰到庭執行職務。
中      華      民      國      九十二      年    六      月    三十    日
                                臺灣桃園地方法院刑事第一庭
                                    法  官    黃  斯  偉
右正本證明與原本無異。
如不服本判決，應於判決送達後十日內向本院提出上訴狀( 應附繕本 )，上訴於
臺灣高等法院。
                                    書記官    李  珈  慧
中      華      民      國      九十二      年    七      月     八     日
論罪法條之依據：
中華民國刑法第三百零四條
 (強制罪)
以強暴、脅迫使人行無義務之事或妨害人行使權利者，處三年以下有期徒
刑、拘役或三百元以下罰金。
前項之未遂犯罰之。
附表：
┌──┬─────┬─────┬───────┬───┬────────┐
│編號│發  票  日│到  期  日│票  面  金  額│發票人│備            註│
├──┼─────┼─────┼───────┼───┼────────┤
│一  │未載      │91.07.11  │五千元        │丙○○│                │
├──┼─────┼─────┼───────┼───┼────────┤
│二  │91.06.22  │91.08.11  │五千元        │丙○○│                │
├──┼─────┼─────┼───────┼───┼────────┤
│三  │未載      │91.09.11  │五千元        │丙○○│                │
├──┼─────┼─────┼───────┼───┼────────┤
│四  │未載      │91.10.11  │五千元        │丙○○│                │
├──┼─────┼─────┼───────┼───┼────────┤
│五  │91.06.22  │91.11.11  │五千元        │丙○○│                │
├──┼─────┼─────┼───────┼───┼────────┤
│六  │91.06.22  │91.12.11  │五千元        │丙○○│                │
├──┼─────┼─────┼───────┼───┼────────┤
│七  │未載      │92.01.11  │五千元        │丙○○│                │
├──┼─────┼─────┼───────┼───┼────────┤
│八  │未載      │92.02.11  │五千元        │丙○○│到期日原為91.02.│
│    │          │          │              │      │11              │
├──┼─────┼─────┼───────┼───┼────────┤
│九  │91.06.22  │92.03.11  │五千元        │丙○○│到期日原為91.03.│
│    │          │          │              │      │11              │
├──┼─────┼─────┼───────┼───┼────────┤
│十  │91.06.22  │92.04.11  │五千元        │丙○○│到期日原為91.04.│
│    │          │          │              │      │11              │
├──┼─────┼─────┼───────┼───┼────────┤
│十一│未載      │92.05.11  │五千元        │丙○○│到期日原為91.05.│
│    │      │          │              │      │11              │
├──┼─────┼─────┼───────┼───┼────────┤
│十二│91.06.22  │92.06.11  │五千元        │丙○○│到期日原為91.06.│
│    │          │          │              │      │11              │
├──┼─────┼─────┼───────┼───┼────────┤
│十三│91.06.22  │92.07.11  │五千元        │丙○○│到期日原為91.07.│
│    │          │          │              │      │11              │
├──┼─────┼─────┼───────┼───┼────────┤
│十四│未載      │92.08.11  │五千元        │丙○○│到期日原為91.08.│
│    │          │          │              │      │11              │
├──┼─────┼─────┼───────┼───┼────────┤
│十五│91.06.22  │92.09.11  │五千元        │丙○○│到期日原為91.09.│
│    │          │          │              │      │11              │
├──┼─────┼─────┼───────┼───┼────────┤
│十六│91.10.05  │91.10.05  │七萬五千元    │丁○○│                │
└──┴─────┴─────┴───────┴───┴────────┘


司法院資訊處製作；財團法人民間司法改革基金會備份。
